臺灣高雄地方法院民事裁定
110年度消債清字第158號
聲  請  人  廖麗慧（原名：廖素惠）
0000000000000000

0000000000000000

上列當事人因消費者債務清理事件聲請清算，本院裁定如下：
    主  文
聲請人廖麗慧自中華民國一一○年十二月八日下午四時起開始清
算程序。
命司法事務官進行本件清算程序。
    理  由
一、聲請意旨略以：伊有不能清償債務情事，前聲請前置協商成
    立，然伊打零工之公司歇業，收入減少，雖勉為持續繳納協
    商金額，卻隨時有毀諾之風險。伊又未經法院裁定開始更生
    程序或許可和解或宣告破產，爰聲請清算等語。　　
二、按債務人不能清償債務或有不能清償之虞者，得依本條例所
     定更生或清算程序，清理其債務；債務人於法院裁定開始
    更生程序或許可和解或宣告破產前，得向法院聲請清算；法
    院開始清算程序之裁定，應載明其年、月、日、時，並即時
    發生效力；法院開始更生或清算程序後，得命司法事務官進
    行更生或清算程序，必要時得選任律師、會計師或其他適當
    之自然人或法人1人為監督人或管理人，消費者債務清理條
    例（下稱消債條例）第3條、第80條前段、第83條第1項、第
    16條第1項分別定有明文。
三、經查：
  ㈠聲請人曾請求前置協商成立，約定自民國103年6月起，分178
    期，利率5％，每月清償新臺幣（下同）6,200元，嗣於105年
    6月10日申請變更還款條件方案，約定自105年6月起，分180
    期，利率3％，每月清償4,981元，現尚未毀諾，此有臺灣臺
    北地方法院103年度司消債核字第4587號裁定（卷一第23至3
    1頁）、增補約據（卷一第15至16頁）、中國信託銀行陳報
    狀（卷一第97至125頁）可參。又聲請人現無業，賴平均每
    月領取厚生遺屬年金365.1美元（以108年7月9日聲請人聲請
    清算時，臺灣銀行即期賣出匯率28.105元換算，約為新臺幣
    10,261元，本裁定計算式均採元以下4捨5入）、國民年金老
    年年金4,638元，共計14,899元維持生活，扣除個人必要生
    活費12,109元後（詳後述），僅餘2,790元，顯然無法全數
    償還，應認聲請人收入有限，有不可歸責於己之事由，致履
    行原協商條件有困難，而得聲請更生，合先敘明。
  ㈡聲請人於107年度至109年度申報所得各為127,323元、183,45
    7元、179,090元，平均每月所得各為10,610元、15,288元、
    14,924元，名下無財產，有新光金控股票8股，並有中華郵
    政保單解約金33,825元（已扣109年4月至5月、7月保單借款
    本金共計135,000元、利息2,125元，前於109年2月26日領取
    12,000元生存保險金）；又聲請人於110年7月5日至6日因缺
    血性心臟病入院治療，107年11月至108年10月於維菁實業有
    限公司任職，108年7月至10月實領收入共計51,100元，並於
    108年8月至109年9月於豐富庭企業有限公司任職，收入共計
    119,990元，於108年1月至12月31日於恆陞國際有限公司任
    臨時工，每月收入6,587元，109年4月至7月於聖恩開發股份
    有限公司有佣金收入共計47,558元，於109年5月28日、110
    年6月4日各領取行政院紓困補助10,000元，前於101年12月2
    5日領取勞保老年給付395,100元，原每月領取國民年金老年
    年金4,494元，自109年1月起調整為每月領取4,638元，另因
    日本籍配偶殁，自105年3月16日起每2月領取日本政府厚生
    遺屬年金，108年6月至110年8月平均每月領取365.1美元【
    計算式：（2,802.4＋4,262.68＋2,793.48）÷27＝365.1】，折
    合新臺幣約10,261元，成年子女未給付扶養費等情，有107
    年至109年綜合所得稅各類所得資料清單及財產歸屬資料清
    單（卷一第6頁、第37至39頁）、財產及收入狀況說明書（
    卷一第33至35頁）、債權人清冊（卷一第40至41頁）、戶籍
    謄本（卷一第43頁）、勞工保險被保險人投保資料表（卷一
    第173頁）、個人商業保險查詢結果表（卷一第143頁）、財
    團法人金融聯合徵信中心前置協商專用債權人清冊（卷一第
    12至14頁）、信用報告（卷一第7至11頁）、社會補助查詢
    表（卷一第70至72頁）、租金補助查詢表（卷一第73頁）、
    勞動部勞動力發展署高屏澎東分署函（卷一第92頁）、勞動
    部勞工保險局函（卷一第94至95頁）、健保投保紀錄（卷一
    第161頁）、臺灣集中保管結算所股份有限公司函（卷一第1
    98至205頁）、存簿（卷一第21頁、第147至156頁、第224至
    229頁）、郵局入款明細表（卷二第12頁）、維箐實業有限
    公司（卷一第74至75頁）、恆陞國際有限公司函（卷一第83
    頁、第189至193頁）、聖恩開發股份有限公司函（卷一第96
    頁）、厚生年金送金通知書（卷一第131頁）、收入切結書
    （卷一第133頁）、中華郵政股份有限公司函（卷一第194至
    197頁）、民生醫院診斷證明書（卷一第36頁）等附卷可參
    。另查聲請人曾任采朋企業有限公司董事，惟采朋企業有限
    公司自103年1月2日起申請停業，並於108年1月7日申請註銷
    稅籍，於108年1月8日解散，非屬消債條例第2條第1、2項、
    消債條例施行細則第3條第2項、第4條之從事小規模營業活
    動之自然人，此有高雄市政府函（卷一第76至82頁）、公司
    基本登記資料表（卷一第52頁）、財政部高雄國稅局函（卷
    一第93頁）在卷可證。依聲請人上述工作、健康、收入情形
    ，聲請人自108年7月至110年8月平均每月收入（含工作收入
    、厚生遺屬年金、國民年金老年年金、領取之生存保險金、
    行政院紓困補助）26,026元【計算式：（119,990＋51,100＋6
    ,587×6＋47,558＋10,261×26＋4,494×6＋4,638×20＋12,000＋10,0
    00×2）÷26＝26,026】，可供運用。
  ㈢關於聲請人個人日常必要支出部分，聲請人主張每月支出14,
    596元（含每月補貼長女房貸）乙情。按債務人必要生活費
    用，以最近1年衛生福利部或直轄市政府所公告當地區每人
    每月最低生活費1.2倍定之，消債條例第64條之2第1項定有
    明文。本院參酌衛福部社會司所公告110年度高雄市最低生
    活費為13,341元，1.2倍即16,009元。又聲請人係於長女所
    有房屋居住，固稱每月補貼長女房貸2,000元，惟未舉證以
    實其說，難認其有房屋費用支出，故計算其個人每月必要生
    活費時，即應自前開已包括居住費用在內之每月最低生活費
    用中，扣除相當於房屋支出所佔比例（大約為24.36％）。依
    此計算結果，聲請人每月之必要生活費應以12,109元為準【
    計算式：16,009×（1－24.36%）＝12,109】，逾此範圍難認必
    要。
  ㈣綜上所述，聲請人每月收入約26,026元，扣除必要生活費12,
    109元後，尚餘13,917元。而聲請人目前負債總額為1,140,2
    14元（卷二第15至36頁，包括：中國信託銀行、彰化銀行、
    玉山銀行、高雄銀行、兆豐銀行），扣除中華郵政保單解約
    金後，以上開餘額按月攤還結果，至少約須7年【計算式：
    （1,140,214－33,825）÷13,917÷12＝7】始能清償完畢，堪認
    聲請人確有不能清償債務之情事。從而，聲請人向本院聲請
    清算，應予准許，並命司法事務官進行本件清算程序。
四、依消債條例第11條第1 項、第83條第1 項、第16條第1 項，
    裁定如主文。
中　　華　　民　　國　　110 　年　　12　　月　　8 　　日
              　　民事庭　　法　官　賴寶合
以上正本係照原本作成。
本裁定不得抗告。
中　　華　　民　　國　　110 　年　　12　　月　　8 　　日
  　                        書記官　胡美儀